臺灣彰化地方法院刑事判決　　　　　　　100年度易字第933號
公　訴　人　臺灣彰化地方法院檢察署檢察官
被　　　告　陳滄海
上列被告因收受贓物案件，經檢察官提起公訴（100年度偵字第
5061號），本院判決如下：
    主  文
陳滄海收受贓物，處拘役伍拾日，如易科罰金，以新臺幣壹仟元
折算壹日。
    事  實
一、陳滄海可預見某二名真實姓名不詳之成年男子，於民國99年
    9月、10月間某日，在彰化縣伸港鄉○○路○段587之2號，
    交付其之車牌號碼為2360-JW號之車牌二面，係來路不明之
    贓物（按係黃麗琴於99年8月28日下午3時30分許前，在彰化
    縣伸港鄉《起訴書原誤載為「彰化市」，惟已據公訴檢察官
    於本院審理時當庭更正》中興路二段426號前遭竊之贓物）
    ，竟仍基於收受贓物之犯意而收受之。嗣陳滄海於100年4月
    15日中午12時許，將上開車牌交付予不知情之黃文祥（所涉
    竊盜罪嫌部分，另經檢察官為不起訴處分），黃文祥乃將之
    懸掛於伊欲出售而車牌停用之另部車號4253-WG號之中古自
    用小貨車上，於100年4月15日下午2時許駕駛該自用小貨車
    ，行經彰化縣彰化市○○路○段679號前時，為警發現該236
    0-JW號車牌為失竊之贓物，乃加以攔查，而循線查獲上情。
二、案經黃麗琴訴由彰化縣警察局和美分局報告臺灣彰化地方法
    院檢察署檢察官偵查起訴。
    理  由
一、本件為刑事訴訟法第376條第1款所列案件，依同法第284條
    之1規定，由法官獨任審判，先予敘明。
二、關於證據能力部分：
(一)按被告以外之人於審判外之言詞或書面陳述，除法律有規定
    者外，不得作為證據，刑事訴訟法第159條第1項固有明文。
    惟被告以外之人於審判外之陳述，雖不符刑事訴訟法第159
    條之1至第159條之4規定（得為證據之情形），而經當事人
    於審判程序同意作為證據，法院審酌該言詞陳述或書面陳述
    作成時之情況，認為適當者，亦得為證據，刑事訴訟法第15
    9條之5第1項定有明文。本案中公訴人所提出證人即被害人
    黃麗琴、證人黃文祥之警詢陳述，及被害人黃麗琴書立之贓
    物認領保管單等，均屬被告陳滄海以外之人於審判外之言詞
    或書面陳述，被告於本院審理時，同意作為證據，且本院審
    酌該等陳述作成時之情況，亦認為適當，復與本案待證事實
    具有關聯性，並經本院於審理時依法定程序予以調查，故得
    作為證據。
(二)再按除顯有不可信之情況外，公務員職務上製作之紀錄文書
    、證明文書，亦得為證據，刑事訴訟法第159條之4第1款亦
    有明定。本案中之「失車-案件基本資料詳細畫面報表」，
    係彰化縣警察局和美分局大霞派出所警員在被害人黃麗琴因
    所有車牌號碼2360-JW號車牌二面失竊報案時，於職務上製
    作之紀錄文書，被告不爭執其證據能力，復查無顯不可信之
    情況，依上述規定，自亦得作為證據。
(三)本案中公訴人所提出之蒐證照片（上開自用小貨車懸掛2360
    -JW號車牌之情形），係警員於查獲時，透過照相設備對現
    場景物、特徵拍攝所形成之機械性紀錄，再還原於照相紙上
    ，因其拍攝之情形與相片所呈現之內容，是藉由照相設備之
    正確性來加以保障其內容之一致性，並非人對現場情形之言
    詞描述本身，故非屬供述證據，自無傳聞法則之適用；且對
    此證據，被告亦不爭執有違法取得之情形，本院又查無不得
    作為證據之情況，復與本案待證事實具有關聯性，故亦得作
    為證據。
三、認定被告成立犯罪之理由：
    訊據被告固承認有於99年9月、10月間某日，在彰化縣伸港
    鄉○○路○段587之2號，自某二名真實姓名不詳之成年男子
    處，收受車牌號碼為2360-JW號之車牌二面之事實，惟矢口
    否認犯罪，辯稱：其不知該等車牌為贓物，當時係二名年輕
    人說要請其報廢車牌，其才收受，其有告稱須有行照才可報
    廢，但該二名年輕人並未提供行照，其亦未留下該二名年輕
    人之姓名及聯絡地址、電話等語。經查，上開車牌號碼2360
    -JW號之車牌二面，係證人黃麗琴於99年8月28日下午3時30
    分許前，在彰化縣伸港鄉○○路○段426號前遭竊之贓物一
    情，已據證人黃麗琴於警詢證述甚明（見警卷第5頁），並
    有贓物認領保管單（見警卷第6頁）及失車-案件基本資料詳
    細畫面報表（見警卷第15頁）各1份在卷可參，是此部分之
    事實可以認定。又被告確有收受上開車牌號碼2360-JW號之
    車牌二面一情，除為被告所承認外，復有證人黃文祥之警詢
    證述（見警卷第1、2頁）及蒐證照片2張（見警卷第14頁）
    在卷可參，是此部分事實亦可認定。被告雖以前開情詞置辯
    ，然按刑法第349條第1項之收受贓物罪，固須行為人在收受
    之初，即認識該物為贓物始能成立，但此所謂贓物之認識，
    並不以明知之直接故意為限，即令對之具有概括性贓物之認
    識或預見而不違背其本意者，亦成立該罪。次按我國係一汽
    車監理登記完善之國家，每一使用中之汽車均有其車籍資料
    ，以表彰其來源。再按汽車繳銷牌照時，應申請異動登記，
    道路交通安全規則第15條第6款定有明文。被告自承其從事
    代辦汽車監理業務達16年之久（見本院卷第9頁背面），則
    其對此規定自當知之甚詳。衡諸被告從事代辦汽車監理業務
    多年，其於收受該二面車牌之際，而該等年輕人並未提出任
    何來源證明時，依其經驗及常情，其應當可以預見而認識該
    等車牌係來路不明之贓物；再者，倘如被告所辯，其收受該
    二面車牌係為代辦繳銷（報廢），則在被告並非該二面車牌
    之車主情形下，而其卻又未留下該等年輕人之姓名及聯絡地
    址等基本資料，亦不知該等年輕人之真實姓名為何，其又何
    能聯繫辦理繳銷該等車牌。何況，依道路交通安全規則第10
    條之規定，汽車牌照並不得借供他車使用。被告對此規定亦
    當甚為明瞭，如果其確係受託代辦繳銷該等車牌，其又何能
    逕行將之借供證人黃文祥使用。凡此足徵被告於收受上開車
    牌時，有贓物之認識甚明。是本案事證明確，被告所為辯解
    不可採信，其所為上開犯行堪以認定。
四、論罪科刑部分：
    核被告所為，係犯刑法第349條第1項之收受贓物罪。爰審酌
    被告未有犯罪前科，有臺灣高等法院被告前案紀錄表1份在
    卷可稽，素行良好；其收受贓物，造成財產犯罪之追緝困難
    ，便利竊盜犯之處分贓物，而間接助長竊盜風氣，有害社會
    之安寧秩序；復於犯後否認犯行，犯後態度不佳；惟念及該
    等贓物之價值非鉅，並經被害人領回，對被害人造成之損害
    不大等一切情狀，乃核情量處如主文所示之刑，並諭知如易
    科罰金之折算標準。
據上論斷，應依刑事訴訟法第284條之1、第299條第1項前段，刑
法第349條第1項、第41條第1項前段，刑法施行法第1條之1，判
決如主文。
本案經檢察官邱鼎文到庭執行職務。
中    華    民    國   100    年    9     月    16    日
                  刑事第二庭    法  官  陳銘壎
以上正本證明與原本無異。
如不服本判決應於收受判決後10日內向本院提出上訴書狀，並應
敘述具體理由；其未敘述上訴理由者，應於上訴期間屆滿後20日
內向本院補提理由書(均須按他造當事人之人數附繕本)「切勿逕
送上級法院」。
告訴人或被害人對於判決如有不服具備理由請求檢察官上訴者，
其上訴期間之計算係以檢察官收受判決正本之日期為準。
中    華    民    國   100    年    9     月    16    日
                                書記官  楊筱惠
附錄本案論罪科刑法條全文：
中華民國刑法第349條：
收受贓物者，處3年以下有期徒刑、拘役或5百元以下罰金。
搬運、寄藏、故買贓物或為牙保者，處5年以下有期徒刑、拘役
或科或併科1千元以下罰金。
因贓物變得之財物，以贓物論。